最高法院刑事判決　　　　　　　　　　　　　　　八十八年度台上字第七五四八號
　　上　訴　人　乙○○
　　代　理　人　方智雄律師
　　被　　　告　甲○○
　　選任辯護人　林發立律師
　　　　　　　　范光群律師
右上訴人因自訴被告誣告案件，不服台灣高等法院中華民國八十六年十二月十六日第
二審判決（八十六年度上訴字第三七六四號，自訴案號：台灣台北地方法院八十六年
度自字第一三九號），提起上訴，本院判決如左：
    主  文
原判決撤銷，發回台灣高等法院。
    理  由
本件原判決以：上訴人即自訴人乙○○自訴指被告甲○○於民國六十七年間，與自訴
人及案外人黃光春分別出資合買坐落台北市○○區○○段六八之二號等土地（現改編
為復興段一小段四○六號），被告應有部分為百分之十五，上訴人應有部分百分之十
五借用廖福祥名義登記，黃光春應有部分百分之七十以自己及劉柯晚芬、黃劉依妹、
廖靜嫻等人名義登記，嗣彼等三人以該等土地為出資合夥，與春暉建設開發有限公司
合建「春暉金龍名廈」，上訴人及被告與黃光春並約定按前開土地應有部分之比例作
為合夥出資與分配盈餘之基準，推選黃光春為合夥代表人及合夥事務執行人。七十一
年間，上開大廈建築完工，被告心懷不軌，不履行出資義務將其所有上開土地應有部
分移轉登記與合夥所指定之登記名義人或房屋買受人，竟於七十年十一月三十日，以
虛偽之買賣為原因，將其所有上開土地應有部分移轉登記為其姪女林月蓮所有，上訴
人與黃光春不得已向台灣台北地方法院起訴，請求判決確認被告與林月蓮間就上開土
地應有部分之買賣關係不存在，至今尚未終結，另合夥信託登記於被告名下之台北市
○○○路一段一二七號二樓、二樓之一房屋，多年來均由被告出租予他人使用之租金
，被告全部侵占入己，拒絕交付合夥統籌分配，上訴人與黃光春於七十八年間向同上
法院起訴請求被告將合夥信託登記於其名下之前開房屋交還合夥，業經三審法院判決
合夥勝訴收回。詎被告為報復，意圖使上訴人受刑事處分，明知上訴人並非合夥事務
執行人，亦未受被告委託處理合夥事務，而合夥信託登記於上訴人及黃光春名下之房
屋出售後分配盈餘，上訴人僅分得應得之百分之十五，亦明知黃光春係因其不履行合
夥出資義務，為保護合夥之全體利益，而保留其可得分配之盈餘，不予交付，並非故
意不法抑留以損害被告，竟故意誣告上訴人與黃光春違背信託目的，未依投資比例分
配盈餘予被告，請求台灣台北地方法院檢察署檢察官依共同背信罪追訴等情，認被告
涉犯刑法第一百六十九條第一項之誣告罪嫌；但經原審審理結果，不能證明被告犯罪
，因而維持第一審諭知被告無罪之判決，駁回上訴人在原審之上訴。固非毫無見地。
惟按告訴人所訴事實不能證明為真實，被訴人經不起訴處分或判決無罪確定者，固不
能謂告訴人因此即應負誣告罪責，然此必以告訴人有出於誤會或懷疑被訴人有此事實
，或對其事實誇大其詞而為申告之情形，始足當之，若告訴人以自己親身經歷被害事
實，堅指被訴人有犯罪行為，指名向該管公務員告訴，經檢察官或法院對被訴人為不
起訴處分或判決無罪確定，認被訴人無此犯罪事實者，即不能謂告訴人不應負誣告罪
責。本件上訴人既以前開情詞自訴被告誣告，則被告是否確以上訴人所指事實指訴上
訴人犯罪﹖上訴人與被告及黃光春是否確如上訴人所稱成立合夥﹖其合夥執行人為何
人﹖上訴人是否執行人之一﹖其合夥盈餘之分配是否由上訴人與黃光春執行﹖有無分
配予被告﹖因何不分配予被告﹖被告是否知情而故意虛構事實指訴上訴人背信﹖凡此
俱與認定被告是否成立誣告罪，至有關係，均應予以釐清。乃原審未詳予調查，為必
要之論斷及說明，徒以被告並未虛構任何事實，純因未得到盈餘之分配而提出告訴，
並未全然無因等情，即遽行判決，難謂無查證未盡及理由欠備之違法。自訴人上訴意
旨，指摘原判決違背法令，非無理由，應認原判決有撤銷發回更審之原因。
據上論結，應依刑事訴訟法第三百九十七條、第四百零一條，判決如主文。
中      華      民      國    八十八    年     十二     月     三十     日
                              最高法院刑事第十庭
                                  審判長法官  曾  有  田
                                        法官  陳  宗  鎮
                                        法官  劉  介  民
                                        法官  魏  新  和
                                        法官  孫  增  同
      右正本證明與原本無異
                                              書  記  官
中      華      民      國    八十九    年      一      月      六      日
